【裁判字號】    97,上更(二),177
【裁判日期】    970929
【裁判案由】    違反毒品危害防制條例
【裁判全文】
臺灣高等法院高雄分院刑事判決       97年度上更(二)字第177號
上  訴  人  臺灣高雄地方法院檢察署檢察官
上  訴  人
即  被  告  甲○○
選任辯護人  劉新安律師
上列上訴人因被告違反毒品危害防制條例案件，不服臺灣高雄地
方法院95年度訴字第1629號中華民國96年1 月5 日第一審判決（
起訴案號：臺灣高雄地方法院檢察署95年度偵緝字第1358號、第
1371號），提起上訴，判決後，經最高法院第二次發回更審，本
院判決如下：
    主  文
原判決關於甲○○意圖販賣而持有第一級毒品暨其定執行刑部分
撤銷。
甲○○販賣第二級毒品未遂，累犯，處有期徒刑陸年。扣案之甲
基安非他命參包（驗後毛重貳拾點參公克，連同包裝袋）沒收銷
燬之。
其餘被訴意圖販賣而持有第一級毒品部分免訴。
    事  實
一、甲○○曾於民國85年間犯非法吸用、非法販賣化學合成麻醉
    藥品及轉讓禁藥罪，經本法分別判處有期徒刑6 月、6 年、
    1 年，並定執行刑有期徒刑7 年4 月確定，於89年7 月6 日
    假釋出監，又犯施用毒品罪遭撤銷假釋，於90年12月21日入
    監執行殘刑2 年6 月14日，已於92年1 月18日執行完畢，明
    知甲基安非他命為毒品危害防制條例第2 條第2 項第2 款列
    管之第二級毒品，為供自己施用，於94年4 月2 或3 日，在
    高雄地區某處向不詳之人買入甲基安非他命2 包（毛重1.7
    公克、13.5公克）（及海洛因8 包，合計驗後淨重0.91公克
    ，空包裝重2.80公克），由於甲基安非他命之數量頗多，甲
    ○○又需現款花用，乃變更原來供己施用之意思，有意販賣
    他人牟利，知悉林哲銘可以介紹，乃邀林哲銘帶其媒介之人
    前來觀看貨色，兩人約妥於94年4 月5 日11、12時許至高雄
    市○○區○○路之右昌國小前見面；適林錦文於同日與其妻
    爭吵，亦聯絡要找甲○○聊天，甲○○乃偕女友林盈君（業
    經判決無罪確定）同乘林錦文駕駛之車牌號碼ZN-1687 號自
    小客車外出，除在車上轉讓海洛因供林錦文施用（轉讓第一
    級毒品部分業已判決確定）外，即前往右昌國小等候。因林
    哲銘及其介紹之李正吉自台南出發較遲，至翌日凌晨1 時20
    分許始抵達，甲○○為規避警方追查、確認交易對象及安全
    ，先由林哲銘上車會合，嗣又調頭折返接載李正吉上車，甲
    ○○甫向李正吉兜售甲基安非他命，尚未敲定買賣之數量及
    價格，因該車形跡可疑，旋遭巡邏員警駕車趨前盤查，後座
    之人乃要求駕車之林錦文加速逃逸，直至高楠公路中油儲油
    廠前始為警追及攔停，並當場查獲甲○○置於鐵盒內丟出車
    外之甲基安非他命2 包（及海洛因8 包），並自甲○○身上
    扣得行動電話3 支、本票8 張、新臺幣（下同）136,800 元
    ，自林盈君身上扣得行動電話2 支、記事本2 本、存摺1 本
    、金融卡1 張與165,000 元；以及自林哲銘身上扣得供其持
    有之甲基安非他命1 包（毛重5.7 公克，連同甲○○持有之
    2 包，合計驗前毛重20.4公克，驗後毛重20.3公克）、行動
    電話2 支及現金18,800元；甲○○因此未將其持有之甲基安
    非他命賣出而未遂。
二、案經高雄市政府警察局楠梓分局移送臺灣高雄地方法院檢察
    署檢察官偵查起訴。
    理  由
壹、證據能力部分：
一、本件林哲銘、林盈君、林錦文於偵查中經具結向檢察官所為
    之陳述，經查並無顯有不可信之情況者外，本院審酌渠等供
    述當時之心理狀況，並無受到外力干擾情形，且均於審判中
    到庭經被告行使詰問權，認依刑事訴訟法第159 條之1 第2
    項之規定，有證據能力。
二、被告以外之人，於審判外之言詞或書面陳述，除法律有規定
    者外，不得作為證據；被告以外之人於檢察事務官、司法警
    察官或司法警察調查中所為之陳述，與審判中不符時，其先
    前之陳述具有較可信之特別情況，且為證明犯罪事實存否所
    必要者，得為證據；刑事訴訟法第159 條第1 項、第159 條
    之2 定有明文。是被告以外之人於司法警察（官）調查中所
    為之陳述，依刑事訴訟法第159 條第1 項規定，係屬傳聞證
    據，原則上無證據能力，惟如該陳述與審判中不符時，其先
    前之陳述具有較可信之特別情況，且為證明犯罪事實存否所
    必要者，依刑事訴訟法第159 條之2 規定，始例外認為有證
    據能力；如該陳述與審判中相符時，因該陳述並不符合刑事
    訴訟法第159 條之2 有關傳聞例外之規定，故不得作為認定
    本案犯罪事實有無之證據，此時，當以其於審判中之陳述作
    為證據。至於所謂「前後陳述不符」之要件，應就前後階段
    之陳述進行整體判斷，以決定其間是否具有實質性差異，惟
    無須針對全部陳述作比較，陳述有部分不符，亦屬之。查林
    哲銘、林錦文於警詢之陳述，因屬審判外之陳述，為傳聞證
    據，惟其陳述整體而言，核與其等於審判中之證述顯然不符
    ，以林錦文、林哲銘在警詢當時事出突然，相較於原審已經
    預見所應證述之事項，警詢所為陳述，應係不具有計劃性、
    動機性或感情性等變異因素在內之客觀陳述。況以有無買賣
    毒品交易，事關重大，所涉法條罪名復較施用為重，自人性
    角度而為觀察，無論林錦文、林哲銘與上訴人即被告甲○○
    （下稱被告）平日交情如何？或是否憚於日後報復？在客觀
    上自已難期待猶能毫無隱瞞並全部據實陳述。然證人有其不
    可代替性，林錦文、林哲銘於警詢之陳述，較之嗣於原審及
    本院前審翻異之供述內容，當係具有「較可信之特別情況」
    ，且其陳述自身前後矛盾，顯然已足可導致本案主要事實之
    相異認定，以起訴之犯罪事實為中心，林錦文、林哲銘於警
    詢之陳述，實乃本案主要事實存在或不存在之證明，具備「
    必要性」即不待言，是林錦文、林哲銘之警詢陳述有證據能
    力，應可認定。
三、被告及辯護人雖爭執林錦文、林哲銘警詢陳述之可信性，經
    查：
  (一)林錦文94年4 月6 日第二次警詢筆錄記載：「我在車上聽到
    ，當時甲○○拿出1 包3 錢多的甲基安非他命毒品出來讓李
    正吉看，李正吉問甲○○1 錢的甲基安非他命要賣多少錢，
    後來警察就來盤檢了；我知道林哲銘的角色是介紹李正吉向
    甲○○買毒品」（偵字第8053號卷第36、37頁），經本院前
    審勘驗該錄音帶結果（本院上更(一)卷第210 至212 頁），其
    詢答過程之實際內容為：「
    問：你知道他要幹什麼嗎？
    答：我不知道。
    問：你為什麼知道這個林哲銘跟李正吉曾跟甲○○討糖仔？
    答：我在車上才知道。
    問：那過程他們是怎麼講？補多久以前的東西？
    答：過程他們就拿1 包什麼糖仔啊，3 錢多的在那邊，說什
        麼沒半兩。說什麼3 錢多還沒賣，警察就來了。
    問：說要補多久以前的東西？
    答：我們沒有說到那個。我們沒有說到那個。
    問：要不然，那包說要賣多少？
    答：也沒有看到他們拿錢出來，都還沒有拿錢，警察就來了
        。
    問：那他說那包賣幾元？
    答：我就還沒有看到他說要賣多少。
    問：不然之前你有在前面說這個，他們要來跟甲○○討毒品
        ，因為他們之前跟甲○○買毒品時數量不夠這次就是要
        補之前欠貨，這個部分是什麼情形？
    答：沒啦，之前他們是不是跟他買的，我也不清楚。
    問：不然你說要補欠的部分，是怎樣？
    答：就是在車上聽到他們就在那說什麼半兩，什麼3 錢多這
        樣而已。
    問：對啦，我現在是要問你說，他這次跟他討的，如果說沒
        有現跟他買，用錢現跟他買，如你所說，補他之前欠的
        ，之前欠的，差不多多久之前？
    答：沒有沒有，那個穿白的是林哲銘，那個李正吉好像說要
        求不知1 錢？1 錢要問多少的樣子？
    問：李正吉哦。
    答：是啊，李正吉他問的。
    問：到底問誰？
    答：問甲○○啊。
    問：他說1 錢哦？1 錢的糖仔還是號仔。
    答：糖仔啊。
    問：那林哲銘說怎麼樣？
    答：林哲銘我知道他的角色算是帶李正吉來的。
    問：他算是牽鉤仔，就對了？
    答：可能是這樣。
    問：毒品是誰拿出來的？
    答：毒品哦。
    問：你說的3 錢多的，是誰拿出來的？
    答：甲○○吧。
    問：糖仔就對了，那有沒有拿「號仔」出來？
    答：沒有，因為你們搜到的時候有「號仔」嗎，有嗎？
    問：有。
    答：有，這樣我就不清楚了。因為我知道他好像是拿糖仔。
    問：拿給誰看？
    答：拿給李正吉。
    問：你說李正吉要求說1 錢要賣多少？
    答：他有問到這樣啦。
    問：這樣就對了？
    答：嗯。
    問：我先問你這樣，你先休息，剩下的我們明天再繼續，好
        嗎？
    答：還很多嗎？
    問：這個總是問一下，大家都這樣，要不然你們朋友也在等
        你，好嗎？
    問：一樣，我再問你一下精神狀況？
    答：我再抽1 支煙，好不好？
    問：可以。
    答：你問我的精神狀況，我要怎麼說？
    問：不是你要說怎樣，你就看你不好，你就說不好，現在這
        個時間，就像剛才之前你不想給我們問的時候，就講你
        是那個，我知道，就照這樣就對了，回去休息一下就對
        了。」
    林錦文答詢之內容，雖與筆錄所為要旨之記載有所出入，但
    並無刻意曲解而有增減匿飾情形，筆錄不能認有內容不符之
    重大瑕疵，自可採取。
  (二)林哲銘94年4 月6 日第二次警詢筆錄記載：「我們纔剛上車
    沒多久，警察就來了，因為我與『菁仔』（即被告）嘉義監
    獄關在一起，我知道他有辦法介紹毒品的買賣，所以我前天
    與『菁仔』聯絡後，約定在昨天（5 日）晚上23時30分許在
    右昌國小見面」（偵字第8053號卷第18頁），經本院前審勘
    驗該錄音帶結果（本院上更(一)卷第193 、194 頁），其內容
    為：「
  (1)（時間：20分15秒至21分07秒）
    問：現在是問你（林哲銘），是說打算詢問他（指被告），
        叫他有沒有辦法介紹購買毒品的路線，就對了？
    答：我要跟人家買的。
    問：你要跟人家買的，要叫他介紹，就對了？
    答：要看他有沒有辦法介紹一下，其實真正你車剛停下來，
        我們剛坐上去停旁邊，巡邏車就來了。
    （電話鈴響）
    問：他知道你找他要做什麼？
    答：算說我下來之後有跟他講，有沒有，頭先他都不知道。
  (2)（時間：35分57秒至36分12秒）
    問：你跟他買的嗎？
    答：沒有，我沒有跟他買，我自己還有東西可以吃，我還用
        。
    問：（聽不清楚）
    答：之前這個坦白說，我是說因為之前我們是關一起，有聽
        說他有，有地方可以買，很久了嗎？很久的事情，朋友
        ‧‧，要相找一下這樣。」
    林哲銘答詢之內容，雖與筆錄所為要旨之記載有所出入，但
    並無刻意曲解而有增減匿飾情形，筆錄不能認有內容不符之
    重大瑕疵，自可採取。
四、法院或檢察官得囑託醫院、學校或其他相當之機關、團體為
    鑑定，或審查他人之鑑定，並準用第203 條至第206 條之1
    之規定；鑑定之經過及其結果，應命鑑定人以言詞或書面報
    告；刑事訴訟法第208 條第1 項前段、第206 條第1 項定有
    明文。經法院、檢察官囑託相當之機關為鑑定後，經鑑定人
    以書面報告其鑑定之結果者，即屬刑事訴訟法第159 條第1
    項所謂之「法律有規定者」，不受該條項規定「不得作為證
    據」之限制。又刑事訴訟法第208 條第1 項前段，對於法院
    或檢察官囑託相當之機關為鑑定之情形，僅規定：「準用第
    203 條至第206 條之1 之規定」，至於刑事訴訟法第202 條
    有關「鑑定人應於鑑定前具結」之規定，則不在準用之列。
    故於法院或檢察官囑託相當之機關為鑑定，而該受囑託機關
    以書面報告鑑定結果之情形，既非屬依法應具結者，則刑事
    訴訟法第158 條之3 有關：「證人、鑑定人依法應具結而未
    具結者，其證言或鑑定意見，不得作為證據」之規定，於此
    即無適用之餘地。本件臺灣高雄地方法院檢察署檢察官囑託
    法務部調查局、高雄醫學大學附設中和紀念醫院，分別就扣
    案之粉末、晶體是否確為海洛因、甲基安非他命予以鑑定，
    該局及該院已分別出具鑑定報告、檢驗報告，且就鑑定之過
    程、依據及結論詳予記載，各該鑑定報告及檢驗報告自得作
    為證據。
貳、實體部分：
一、訊據被告否認有意圖販賣而持有甲基安非他命之犯行，辯稱
    ：是約林哲銘吃飯聊天，並不認識李正吉，當天是林哲銘帶
    李正吉要介紹與我認識，未在車上交易；至於被丟出車外之
    甲基安非他命（及海洛因）不是我的云云。經查：
  (一)林哲銘、李正吉上車係與被告談論與甲基安非他命交易有關
    之事，業據林錦文於警詢證稱：「當時我開車，前座右側坐
    李正吉，我後方坐林盈君，後座中間坐甲○○，右後座坐林
    哲銘；因我後座之甲○○及林哲銘身上都有帶毒品，當警方
    要盤查時，坐在後座之人開口叫我加油逃走，我纔駕車逃逸
    ；因我知道車上的人都是要向甲○○討毒品的，所以纔知他
    們身上有帶毒品；我在車上聽到，當時甲○○拿出1 包3 錢
    多的甲基安非他命出來讓李正吉看，李正吉問甲○○1 錢的
    甲基安非他命要賣多少錢，後來警察就來盤檢了；我知道林
    哲銘的角色是介紹李正吉向甲○○買毒品」（偵字第8053號
    卷第36、37頁）；核與林哲銘於警詢所稱：「我與李正吉一
    起由台南巿搭計程車至楠梓區○○路上之右昌國小等『菁仔
    』（即被告），後來『菁仔』他們開車到了後，我們就上車
    與『菁仔』在車上談事情，後來有輛巡邏車靠近，開車的那
    位（指林錦文）就加油逃離現場；我們剛上車，談沒多久警
    察就來了，因為我與『菁仔』在嘉義監獄是關在一起時認識
    的，我知道他有辦法介紹毒品的買賣，所以我前天與『菁仔
    』聯絡後，約定在昨天（5 日）23時30分許在右昌國小見面
    ；在車上，我是坐在右後座，『菁仔』坐在後座中間，女孩
    （指林盈君）坐在左後座，李正吉坐在前乘客座」（偵字第
    8053號卷第18、19頁），兩人所述係屬相符。且兩人各該次
    之警詢筆錄記載內容，並無重大瑕疵，已如上述，自可採取
    。
  (二)依李正吉所稱其與林哲銘並非同時上車，且其與被告並不熟
    識，係由林哲銘先行上車，經過相當時間後，林錦文之車始
    折返並搭載其上車（偵字第8053號卷第92頁；原審卷第155
    頁），且被告對於林哲銘、李正吉上車之經過，亦為相同之
    供述（偵字第8053號卷第93、94頁；原審卷第167 頁）。參
    酌林錦文於偵查中更稱：「林哲銘與甲○○在車上討論，當
    時我已開有200 公尺，林哲銘表示毒品不是他買的，是他介
    紹李正吉來買，我纔又繞回去載李正吉；沒有看到甲○○拿
    東西給李正吉，只有聽到談論甲基安非他命；林哲銘說東西
    不是他要買的，他無法作主，我們纔又繞回去載李正吉」（
    偵字第8053號卷第220 、221 頁），則林哲銘既與被告先有
    討論，其後李正吉始行上車，李正吉與被告復非熟識，但上
    車後即與被告討論甲基安非他命，由此過程觀之，足以印證
    林錦文、林哲銘指稱林哲銘係介紹李正吉向被告購買甲基安
    非他命，應屬可信。況林錦文與被告為國中同學，當日係與
    妻吵架，心情欠佳，因而開車外出找被告聊天，被告乃偕女
    友林盈君同搭林錦文之車，戴往右昌國小與被告事先聯絡之
    林哲銘、李正吉見面，被告當天並有提供海洛因讓林錦文施
    用，為林錦文與被告供證一致之事實（偵字第8053號卷第90
    、93、114 、222 頁；原審卷第38、151 、163 頁），林錦
    文與被告交情甚佳，自無杜撰事實誣陷之理。至於林錦文、
    林哲銘其後始翻異而否認在車上有討論如何交易甲基安非他
    命（原審卷第148 、149 、211 頁；本院上更(一)卷第75、78
    、89、91頁），要屬迴護被告之詞，無可採取。
  (三)林錦文就被告在車上有無提出甲基安非他命供李正吉觀看，
    前後所述雖非一致，但林錦文既係負責開車之人，實際上應
    較專注路況，且由三人相互間之關係位置，李正吉坐於右前
    座，被告坐於後座中間，林錦文於行進間，雖未必能夠清楚
    看到被告交付交付甲基安非他命供李正吉觀看，但仍可正確
    聽到被告與李正吉間之對話，則無疑問。況李正吉係甫上車
    與被告討論之際，後座之人即發現警方跟監在後，並指示林
    錦文立刻加速逃逸，經追捕後，警方除在林哲銘身上搜到甲
    基安非他命1 包（毛重5.7 公克）外，尚在右後車門旁之地
    上查獲置於小鐵盒內（與海洛因8 包同時）丟出之甲基安非
    他命2 包（毛重各為1.7 公克及13.5公克），被告雖否認係
    由其所丟出（偵字第8053號卷第12、94頁；原審卷第168 、
    207 、208 頁），但與林哲銘警詢所述僅在其身上查獲之甲
    基安非他命為其所有（偵字第8053號卷第19頁），顯有不符
    。惟林哲銘如係持有全部之甲基安非他命（及海洛因），其
    為避免被警查獲，焉有僅丟出部分，其餘仍留在身上之理？
    且被告既係邀林哲銘、李正吉前來談論觀看，自應由準備出
    售之被告攜帶較大量之甲基安非他命，準備買受之林哲銘、
    李正吉則攜帶較少數量，俾供相互比較，始符一般買賣供需
    原則。況置於鐵盒內所丟出者，除甲基安非他命2 包以外，
    尚有海洛因8 包，參酌被告與林錦文均供證被告當天曾轉讓
    海洛因供林錦文施用，應可推知被告於查獲前係持有相當數
    量之海洛因，否則豈能轉讓林錦文施用，甚至於警查緝時，
    將該海洛因與甲基安非他命同時丟出，故應以林哲銘警詢所
    述，較為可信。丟出之甲基安非他命2 包（毛重各為1.7 公
    克及13.5公克）既為被告所有，且送請鑑驗結果確為甲基安
    非他命無訛，有高雄醫學大學附設中和紀念醫院檢驗報告可
    稽（偵字第8053號卷第108 頁）。被告邀林哲銘、李正吉上
    車討論及觀看，負責開車之林錦文所聽聞者，應係被告向李
    正吉推銷及討論甲基安非他命如何交易，因兩人尚在討論而
    未決定買賣之數量及價格，隨即遇警盤查追捕，被告為避免
    查獲有準備販賣之情，始乘機丟出所攜帶之甲基安非他命（
    及海洛因）無訛。再者，被告於本院前審業已坦承所丟出之
    海洛因及甲基安非他命均其所有（本院上更(一)卷第42、93、
    122 、123 頁），嗣又翻異，實為卸責之詞。至於林哲銘於
    偵查中雖改稱由其所丟出（偵字第8053號卷第91、115 頁）
    ，惟於原審則又稱不知是何人丟的，聽說是李正吉的（原審
    卷第212 頁），與其警詢所述及被告在本院前審所坦承者均
    非一致，自不足憑為有利被告之認定。又同在車上之林盈君
    雖稱：「被告沒有在賣毒品；沒有看到有人將東西丟出車外
    、沒有看過鐵盒；我在車上想事情，沒有聽到林哲銘、甲○
    ○他們在討論何事」（偵字第8053號卷第93、124 、125 頁
    ；原審卷第172 頁），關於將毒品丟出車外部分，亦與被告
    在本院前審所坦承者顯非一致，況林盈君為被告女友，復遭
    檢察官以其係本案共犯為由一併起訴，被告在車上與林哲銘
    、李正吉究竟談論何事，情理上無法要求其吐露實情，自難
    憑以上之供證內容，即為有利被告之認定，應併敘明。
  (四)被告係已持有相當數量之甲基安非他命，雖被告於本院前審
    係稱供其自己施用（本院上更(一)卷第122 、123 頁），但由
    本件交易過程觀之，林哲銘既與被告事先有所約定，帶李正
    吉前來觀看及討論甲基安非他命，林哲銘並先上車，以介紹
    買賣之角色為李正吉與被告確定是否進行交易，被告應已決
    意對其所介紹之人賣出甲基安非他命，纔會同意折返接載李
    正吉上車討論，雖在討論時並未提出甲基安非他命並交付供
    李正吉觀看，其後亦無交付甲基安非他命及收取價款，但此
    係因隨即發生警方盤查追捕之事所致，核屬因偶發之障礙原
    因而影響交易之正常進行，被告既有以營利售賣之意圖，並
    已著手與李正吉為賣出甲基安非他命之行為，自應成立販賣
    第二級毒品未遂罪，罪證明確，犯行洵堪認定。
二、按甲基安非他命為毒品危害防制條例第2 條第2 項第2 款所
    規定列管之第二級毒品，核被告販賣甲基安非他命予李正吉
    未遂行為，係違反毒品危害防制條例第4 條第6 項、第2項
    之販賣第二級毒品未遂罪。其持有甲基安非他命之低度行為
    ，為販賣甲基安非他命之高度行為所吸收，不另論罪。公訴
    人認被告已經賣出並交付甲基安非他命給李正吉，應成立毒
    品危害防制條例第4 條第2 項之販賣第二級毒品罪云云，尚
    有未洽，本院認僅成立販賣第二級毒品未遂罪，惟因販賣既
    遂與未遂間，為實質上一罪，僅行為階段不同，是就起訴販
    賣第二級毒品罪，改論以販賣第二級毒品未遂罪，僅係犯罪
    事實之一部減縮，尚無變更起訴法條之問題。查被告行為後
    ，刑法於94年2 月2 日修正公布，於95年7 月1 日施行。其
    中：(一)毒品危害防制條例第4 條第2 項雖未修正，惟併科罰
    金部分，因刑法第33條第5 款有關罰金刑之規定已有修正，
    依修正前之規定：「罰金：（銀元）1 元以上」，修正後則
    規定：「罰金：新臺幣1,000 元以上，以百元計算之」，比
    較修正前後之罰金刑輕重，該罰金刑之最低刑度於修法後已
    有加重，以舊法之規定有利於被告。(二)被告於犯罪時之刑法
    第65條第2 項有關無期徒刑減輕之規定為：「無期徒刑減輕
    者，為7 年以上有期徒刑」；而修正後則為：「無期徒刑減
    輕者，為20年以下15年以上有期徒刑」，比較修正前、後之
    規定，以修正前舊法之規定對被告較為有利。經綜合比較結
    果，依刑法第2 條第1 項從舊從輕原則之規定，以舊法之規
    定有利於被告，自應適用有利於被告之行為時法。查被告曾
    於85年間犯非法吸用、非法販賣化學合成麻醉藥品及轉讓禁
    藥罪，經本法分別判處有期徒刑6 月、6 年、1 年，並定執
    行刑有期徒刑7 年4 月確定，雖於89年7 月6 日假釋出監，
    惟又犯施用毒品罪遭撤銷假釋，於90年12月21日入監執行殘
    刑2 年6 月14日，已於92年1 月18日執行完畢，有臺灣高等
    法院被告前案紀錄表在卷可按，其於5 年以內再故意犯本件
    有期徒刑以上之罪，應依刑法第47條第1 項規定論以累犯，
    因法定刑無期徒刑部分不得加重其刑，只就有期徒刑及併科
    罰金部分加重。至於被告已著手販賣第二級毒品行為之實行
    ，而未至賣出交付之結果，為未遂犯，爰依刑法第25條後段
    之規定減輕其刑。因同有刑之加重及減輕事由，應先加後減
    之。
三、公訴意旨雖以：被告意圖營利，於94年4 月上旬間某日，在
    高雄市某處，賣出約17公克重之甲基安非他命予李正吉，嗣
    於94年4 月上旬某日，另向不詳姓名年籍之人，購入供販賣
    用之海洛因5 包（1 包毛重0.8 公克、另4 包毛重各0.4 公
    克）與安非他命1 包（毛重1.7 公克），因李正吉發覺數日
    前購買之安非他命重量不足，乃透過林哲銘要求被告見面補
    足數量及增購毒品，被告乃於94年4 月6 日1 時20分許，由
    林錦文駕車載往加昌國小前，先接載林哲銘、再回頭接載李
    正吉上車，並在車上交付李正吉所要求回補與增購之甲基安
    非他命2 包（毛重5.7 公克、13.5公克），終因形跡可疑，
    為警攔停查獲，並扣得以上之海洛因及甲基安非他命，因認
    被告尚有販賣17公克甲基安非他命予李正吉及意圖販賣而持
    有海洛因之犯行，而涉犯毒品危害防制條例第4 條第2 項販
    賣第二級毒品罪、第5 條第1 項意圖販賣而持有第一級毒品
    罪嫌云云。並以林錦文、林哲銘於警詢、偵查中之證述、扣
    案之毒品及鑑定報告，資為主要論據。經查：
  (一)林錦文於警詢及偵查中雖稱：「因林哲銘、李正吉之前向甲
    ○○購買毒品數量不足，所以這次是要補足之前的欠貨，我
    知道車上的人是要來向甲○○討毒品，因為他們先前向甲○
    ○買毒品時數量不足，這次是要甲○○補足之前的欠貨；聽
    到林哲銘向甲○○表示之前所買的甲基安非他命數量不足，
    他是介紹李正吉來買的；不曉得是當天早上還是最近幾天，
    他拿17公克的甲基安非他命，甲○○只有給13公克，要他補
    足」（偵字第8053號卷第36、221 頁）；但於原審則稱：「
    沒有聽到要買賣甲基安非他命及海洛因；當天及前幾天都沒
    有看到甲○○交付毒品給林哲銘或李正吉；甲基安非他命13
    公克是林哲銘講的；沒有聽到甲○○如何回答」（原審卷第
    148 至150 、152 頁）；前後已非完全一致，且關於被告究
    竟係在何時、何地、以何價格販賣並交付17公克之甲基安非
    他命給李正吉，以及當天在車上有無意圖販賣海洛因給林哲
    銘或李正吉，均欠周詳。而林哲銘亦稱：「我與李正吉一起
    來等甲○○，因我與甲○○在嘉義監獄關在一起時認識的，
    我知道他有辦法介紹毒品的買賣，所以聯絡後約在右昌國小
    見面；因為很久未見面，是找被告聊天，沒有要做其他事；
    我有找李正吉作伴一起去高雄；但不是為了購買毒品及補足
    數量問題」（偵字第8053號卷第18頁；原審卷第210 、211
    頁）；且李正吉更始終否認有上述情事，並稱：「不知道車
    上有人帶毒品；是與林哲銘到高雄喝酒、上酒店找小姐」（
    偵字第8053號卷第92頁；原審卷第155 頁）。按林哲銘、李
    正吉以上所述，雖故意避重就輕而均不可信，但仍不足以證
    明被告曾經賣出17公克之甲基安非他命給李正吉，僅交付13
    公克而有數量不足情事，且亦不足以證明林哲銘、李正吉於
    被查獲當天與被告見面之目的，係要補足數量及增加購買兼
    含海洛因及甲基安非他命之毒品。至於林盈君雖有坦承持有
    記事本，並稱係依被告之指示而記載（偵字第8053號卷第93
    頁；原審卷第170 、171 頁），但該記事本內固有若干數字
    及綽號，但仍難以拼湊具體之人、事、時、地、物，無法認
    定係與毒品買賣交易有關。至於扣案被告所持有之海洛因及
    甲基安非他命及各該檢驗報告，僅足證明被告於被查獲當天
    有意圖販賣而持有甲基安非他命，及另有轉讓海洛因給林錦
    文之犯行，並不足以證明被告確有公訴人所指之販賣第二級
    毒品既遂及意圖販賣而持有第一級毒品犯行。
  (二)既無積極證據足以證明被告以上之犯行，關於販賣第二級毒
    品部分，本應為無罪之諭知，惟公訴人認此部分，與本院論
    罪科刑之販賣第二級毒品未遂，其減縮前之販賣第二級毒品
    部分，係具有修法前裁判上一罪之連續犯關係，爰不另為無
    罪判決之諭知。至於意圖販賣而持有第一級毒品罪部分，因
    被告於本院前審供承海洛因係供自己施用（本院上更(一)卷第
    122 、123 頁），且於原審供承施用頻度為每日施用約5 至
    6 次（原審卷第161 頁），因被告於93年間曾因連續施用海
    洛因，涉犯毒品危害防制條例第10條第1 項之施用第一級毒
    品，經臺灣高雄地方法院檢察署檢察官於93年12月30日以93
    年度毒偵字第7143號提起公訴，嗣經原審於94年5 月19日以
    94年度訴字第739 號連同本件查獲當天之各次連續施用海洛
    因判處有期徒刑1 年，已於94年6 月30日確定，有判決書及
    臺灣高等法院被告前案紀錄表在卷可稽。被告既非意圖販賣
    而持有海洛因，則其持有之原因應係為供自己施用之目的，
    雖成立持有施用第一級毒品罪，惟因既與前案即原審94年度
    訴字第739 號判決連續施用第一級毒品之犯罪事實，具有吸
    收犯之高低度階段行為關係，且在前案判決宣示之時點為94
    年5 月19日之前，故被告此部分之持有第一級毒品行為，即
    為前案確定判決之既判力效力所及，公訴人復認此部分與販
    賣第二級毒品部分為數罪併罰關係，應依刑事訴訟法第302
    條第1 款規定，另為免訴判決之諭知。扣案之海洛因8 包（
    驗後淨重0.91公克，空包裝重2.80公克），確含有海洛因成
    分，雖有法務部調查局94年6 月10日調科壹字第220020202
    號鑑定通知書可稽，但基於無主刑即無從刑之主從不可分關
    係，且無從認檢察官有聲請單獨沒收違禁物之意旨，自無庸
    宣告沒收並銷燬之。
四、被告持有海洛因及甲基安非他命，暨在車上與林哲銘、李正
    吉有無交易，相互間之關係及是否成立犯罪，已如上述，原
    審未詳為推求，遽認被告係同時意圖販賣而持有第一級毒品
    及意圖販賣而持有第二級毒品，而論以想像競合犯，並從較
    重之意圖販賣而持有第一級毒品罪處斷，實有未合。被告上
    訴意旨，否認犯罪，檢察官上訴意旨，認為被告已經賣出，
    雖均為無理由，但原判決既有可議之處，自應由本院將以上
    部分暨其定執行刑部分予以撤銷改判。爰審酌被告年輕力壯
    ，不事正途，且有施用毒品前科，明知毒品除嚴重傷害個人
    身心外，亦足以腐蝕民心國基，僅為一己私利，販賣甲基安
    非他命牟利，依查獲數量，如經販賣得逞，將獲暴利，犯後
    飾詞否認，態度欠佳等一切情狀，量處有期徒刑6 年。查獲
    扣案之甲基安非他命3 包（含袋合計驗前毛重20.4公克，驗
    後毛重20.3公克，係包括林哲銘所持有者），及包裝以上甲
    基安非他命之空包裝袋3 只，既均沾粘晶體無法完全析離，
    依毒品危害防制條例第18條第1 項前段規定，不問是否為犯
    人即被告所有，應沒收銷燬之；鑑驗耗費之甲基安非他命，
    既已滅失，無庸諭知。扣案之行動電話（含門號晶片卡）7
    支，其中3 支為被告所有，其餘為林盈君、林哲銘（各2 支
    ）所有，因與被告論罪科刑之犯罪無關；扣案之320,600 元
    ，其中18,800元為林哲銘所有，其餘136,800 元、165,000
    元為被告及林盈君所有，均非供被告論罪科刑之犯罪所用或
    其所得財物；扣案之本票其中2 張、記事本2 本、存摺1 本
    、金融卡1 張為林盈君所有，其餘本票8 張為被告所有，亦
    與被告論罪科刑之犯罪無關，以上各物均無從宣告沒收。
五、被告被訴轉讓第一級毒品給林錦文部分，業經撤回上訴確定
    ；同案被告林盈君部分，則經本院前審判決無罪確定，均不
    論列，附此敘明。
據上論斷，應依刑事訴訟法第369 條第1 項前段、第364 條、第
第299 條第1 項前段、第302 條第1 款，毒品危害防制條例第4
條第2 項、第6 項、第18條第1 項前段，刑法第11條、第2 條第
1 項前段、第25條第2 項後段、第47條第1 項，判決如主文。
本案經檢察官鄭銘謙到庭執行職務。
中    華    民    國    97    年    9     月    29    日
                  刑事第五庭    審判長法  官  曾永宗
                                      法  官  任森銓
                                      法  官  王伯文
以上正本證明與原本無異。
如不服本判決應於收受本判決後10日內向本院提出上訴書狀，其
未敘述上訴理由者，並得於提起上訴後10日內向本院補提理由書
狀（應附繕本）「切勿逕送上級法院」。
中    華    民    國    97    年    9     月    29    日
                                      書記官  黎  珍
附錄本件判決論罪科刑法條：
毒品危害防制條例第4 條第2 項、第6 項：
製造、運輸、販賣第二級毒品者，處無期徒刑或七年以上有期徒
刑，得併科新臺幣700 萬元以下罰金。
前五項之未遂犯罰之。


司法院資訊處製作；財團法人民間司法改革基金會備份。
